【裁判字號】    89,台上,7402
【裁判日期】    891207
【裁判案由】    偽造文書
【裁判全文】
最高法院刑事判決                              八十九年度台上字第七四○二號
    上   訴   人  台灣高等法院高雄分院檢察署檢察官
    上訴人即被告  甲○○
右上訴人等因被告偽造文書案件，不服台灣高等法院高雄分院中華民國八十九年九月
十三日第二審更審判決（八十八年度上更(一)字第二六三號，起訴案號：台灣屏東地方
法院檢察署八十四年度偵字第四一八三、六○六二號），提起上訴，本院判決如左：
    主  文
原判決撤銷，發回台灣高等法院高雄分院。
    理  由
本件原判決撤銷第一審關於上訴人即被告甲○○部分科刑判決，改判論處被告共同連
續公務員明知為不實之事項，而登載於職務上所掌之公文書，足以生損害於公眾及他
人，累犯罪刑，固非無見。
惟查：有罪之判決書，其事實之記載與理由之說明，必須互相一致，始為適法。原判
決於事實欄內載明「甲○○……竟於民國八十四年一月二十四日，……與其所配置之
書記官邱吉炤，……連續在該院之其辦公室內，指示邱吉炤，於當日報到單上偽填原
告訴訟代理人洪錫鵬之姓名，並於原告林平和、訴訟代理人洪錫鵬律師、被告林健平
項下蓋上『到』字，並於職務上所掌之言詞辯論筆錄偽填兩造於到庭達成和解，及在
前開面積部分預留空白之和解筆錄上將林平和出售之土地面積，載為○點五○三○公
頃；甲○○則為掩飾其於八十四年一月六日開庭時係諭知本件候核辦之事實，另於該
日報到單上偽載『改定一月二十四日上午九時三十分續行辯論，兩造均應自到不另通
知』，並指示邱吉炤於言詞辯論筆錄，虛偽填載『宣示本件改定一月二十四日上午九
時三十分續行辯論，兩造均應自行到庭不另通知』以資配合，邱吉炤明知兩造並未到
場為如上之和解，且八十四年一月六日亦未宣示改期，竟予以照辦」。似認被告與邱
吉炤係同時在同一處所偽造八十四年一月二十四日之報到單、言詞辯論筆錄、和解筆
錄及同年一月六日之報到單、言詞辯論筆錄。如果無訛，則被告所辯上開各個舉動，
為犯罪行為之一部分，係屬接續行為，僅成立刑法第二百十三條之公文書不實登載一
罪，不能以連續犯論，即非無審酌之餘地。乃原判決未詳細研析，遽於理由二內謂「
核被告所為數行為，時間緊接，所犯罪名相同，顯係出於概括之犯意為之，為連續犯
，爰依刑法第五十六條之規定以一罪論，並加重其刑」，要難謂為適法。被告上訴意
旨指摘原判決不當，非無理由，應認原判決仍有發回更審之原因。至原判決不另諭知
無罪部分（檢察官上訴部分），基於審判不可分原則，應併予發回，附此明。
據上論結，應依刑事訴訟法第三百九十七條、第四百零一條，判決如主文。
中      華      民      國    八十九    年     十二     月      七      日
                              最高法院刑事第三庭
                                  審判長法官  陳  錫  奎
                                        法官  洪  清  江
                                        法官  吳  昆  仁
                                        法官  李  伯  道
                                        法官  陳  世  雄
      右正本證明與原本無異
                                              書  記  官
中      華      民      國    八十九    年     十二     月     十二     日


司法院資訊處製作；財團法人民間司法改革基金會備份。
